Inventaris van het archief van ir. J.A. Ringers (1885-1965) en C. Ringers-Mann, 1897-2004
Nationaal Archief, Den Haag
ir. J.A. Ringers (1885-1965) en C. Ringers-Mann
Ringers
1897-2004
C24568
2.00 meter; 236 inventarisnummers.
Normale geschreven, getypte en gedrukte documenten, geen bijzondere handschriften.
Nationaal Archief, Den Haag
Ringers, J.A. (1885-1965)
Ringers-Mann, C. (1897-2004)
Het archief bevat stukken van Ringers betreffende zijn opleiding en loopbaan als ingenieur, gemachtigde voor de wederopbouw en als minister. Ook bevat het archief de brieven die hij in gevangenschap in Scheveningen, Vught, St.-Michielsgestel en Sachsenhausen gedurende 1943-1945 aan zijn vrouw heeft geschreven.
Archiefvorming
Geschiedenis van de archiefvormer
Ir. Ringers begon zijn loopbaan als ingenieur van Rijkswaterstaat 1906-1916) en van de Nederlandsch-Indische Spoorwegmaatschappij (1916-1920). Hij werd vermaard door zijn werk als hoofdingenieur van de bouw van de Noordersluis te IJmuiden (1921-1927) en als Hoofduitvoerder van de Maatschappij tot Uitvoering van de Zuiderzeewerken (1927-1930).
In 1930 volgde zijn benoeming tot Directeur-generaal van Rijkswaterstaat. Hij werd daarna zelfstandig adviseur, in het bijzonder van de ministers van Waterstaat en Defensie. Na het bombardement op Rotterdam in mei 1940 benoemde generaal Winkelman hem tot Regeringscommissaris voor de Wederopbouw (later is deze naam gewijzigd door het College van Secretarissen-Generaal in "Algemeen Gemachtigde voor de Wederopbouw en Bouwnijverheid). Door voortvarend optreden voor herstel van woningen en infrastructuur verwierf ir. Ringers de bijnaam "Vader van de Wederopbouw". Vanwege betrokkenheid bij het verzet werd hij in 1943 gearresteerd. Na de oorlog werd ir. Ringers aangesteld tot minister van Openbare Werken en Wederopbouw (1945-1946). In november 1946 vroeg en verkreeg hij eervol ontslag. De reden was dat hij zich niet kon verenigen met het Indonesië beleid van het kabinet. Nadien was hij nog vele jaren werkzaam als onafhankelijk adviseur.
Tessel Pollmann, Van Waterstaat tot Wederopbouw. Het leven van dr. ir. J.A. Ringers (1885-1965), Uitgeverij Boom, Amsterdam 2006.
Geschiedenis van het archiefbeheer
De verwerving van het archief
Het archief is door schenking verworven.
Inhoud en structuur van het archief
MAISAO-WOTAP; 2.21
Inhoud
Het archief bevat de neerslag van de actieve loopbaan van J.A. Ringers aangevuld met stukken over zijn jonge jaren, opleiding, familie- en andere privébetrekkingen, voornamelijk daterend uit de twintigste eeuw. Het archief bevat veel materiaal over de periode van gevangenschap tijdens de Tweede Wereldoorlog in achtereenvolgens de strafgevangenis te Scheveningen en de interneringskampen Vught, St.-Michielsgestel en Sachsenhausen. Het gaat daarbij voornamelijk om correspondentie van hemzelf en derden met zijn vrouw. De stukken werden door zijn zoon ir. J.N. Ringers bijeengezocht voor het samenstellen van Familiearchief Ringers, een boekwerk in twee delen met genealogische gegevens, herinneringen, kopieën van archiefstukken, artikelen en foto's van de familie (2004). Mevr. Pollmann heeft de betreffende stukken opnieuw geordend voor haar biografie over Ringers. Haar verwijzingen in noten naar bepaalde mappen en ordners in het familiearchief kloppen daarom niet 1:1 met de volgorde in Familiearchief Ringers. Laatstgenoemd boek bevat overigens meer materiaal dan aanwezig is in de bij het Nationaal Archief berustende collectie Ringers-Mann.
Aanwijzingen voor de gebruiker
Openbaarheidsbeperkingen
Volledig openbaar.
Materiële beperkingen
Aanvraaginstructie
Openbare archiefstukken kunnen online worden aangevraagd en gereserveerd. U kunt dit ook via de terminals in de studiezaal van het Nationaal Archief doen. Om te kunnen reserveren dient u de volgende stappen te volgen:
U maakt een profiel aan op www.gahetna.nl, en logt vervolgens in
Via de archiefinventaris (alleen de beschrijvingen met rode nummers) selecteert u het gewenste archiefstuk door op de knop 'Reserveren' te klikken
In het volgende scherm geeft u aan op welke dag u het archiefstuk wilt inzien
Indien u zich bevindt in de studiezaal en een tafelnummer heeft ontvangen kunt u dit nummer vermelden. Als u geen tafelnummer heeft kunt u tafelnummer 777 laten staan
Vervolgens bevestigt u uw reservering door deze te versturen.
Verwant materiaal
Beschikbaarheid van kopieën
Afgescheiden archiefmateriaal
Andere archiefbescheiden van de familie Ringers berusten bij Regionaal Archief Alkmaar of worden nog bij de familie bewaard.
De archiefbescheiden betreffende zijn betrokkenheid bij de plannen en besprekingen inzake mogelijke annexatie van Duits grondgebied in de jaren 1945-1947 is te vinden in toegang 2.16.52: Archief Grenscorrecties met West-Duitsland, 1946-1963.
Beschrijving van de series en archiefbestanddelen
- Privéleven, 1
  - Jeugd en opleiding, 1.1
    - Cijferlijsten met bijlagen van de Rijks HBS met vijfjarige cursus te Alkmaar., 1897-1902; 1; 1 omslag
    - Zwemdiploma van de Alkmaarse Bad- en Zweminrichting., 1898; 2; 1 stuk
    - Stukken betreffende aanmelding voor het reserve geniekader en vervulling van militaire dienstplicht., 1901-1920; 3; 1 omslag
      .
    - Examenopgaven met bijlagen van het eindexamen van de Rijks HBS te Alkmaar., juni-juli 1902; 4; 1 omslag
    - Brieven ingekomen bij J.A. Ringers van zijn ouders., 1902-1905, 1916 en z.d.; 5; 1 omslag
    - Bewijzen van inschrijving aan de Polytechnische school te Delft en verklaring dat de kandidaatsexamens voor de opleiding civiel-ingenieur met goed gevolg zijn afgelegd, met als bijlagen o.a. examenopgaven., 1902-1906; 6; 1 omslag
    - Stukken betreffende het examen voor adjunct-ingenieur van de Waterstaat., 1906; 7; 1 omslag
  - Echtpaar J.A. Ringers en C. Ringers-Mann, 1.2
    - Uittreksels van huwelijksakte en geboorteakten van het echtpaar Ringers-Mann, met bewijzen van Nederlanderschap en van lidmaatschap van de Remonstrantse Gereformeerde Gemeente te Den Haag., 1906, 1915-1916, 1925, 1960; 8; 1 omslag
    - Paspoorten en vergunning tot verblijf op Java en Madura van het echtpaar Ringers-Mann, met een autorijbewijs voor Nederlands Indië van J.A. Ringers., 1915-1922; 9; 1 omslag
    - Privécorrespondentie van J.A. Ringers met zijn familie en met ir. Kraus. Deels fotokopieën., 1916-1945; 10; 1 omslag (7 brieven)
      Met hiaten.
    - Stukken betreffende de belastingsaanslag en inkomenssituatie., 1926, 1939, 1945; 11; 1 omslag
    - Akte van volmacht van J.A. Ringers aan zijn echtgenote Clasina Mann om al zijn belangen te regelen., 1 juni 1942.; 12; 2 stukken
      In tweevoud.
    - Programma van de Nationale dankstond in de Willemskerk te 's-Gravenhage ter gelegenheid van de bevrijding van Nederland., mei 1945; 13; 2 stukken
    - Brieven van J.A. Ringers en zijn vrouw aan J.P. Josephus Jitta., 25 januari 1947, 11 mei 1947, 29 januari 1950; 14; 1 omslag.
    - Stukken betreffende de nalatenschap van J.A. Ringers, met stukken over de nalatenschap van de op 3 augustus 1942 overleden H.T. Ringers-Veen., 1965; 15; 1 omslag
    - Brief van de Kanselarij der Nederlandse Orden met dankzegging aan mevrouw C. Ringers-Mann voor de schenking van het ambtskostuum van haar overleden echtgenoot, voormalig Directeur-generaal van de Rijkswaterstaat, aan het museum van de Kanselarij., 22 juli 1969; 16; 1 stuk
  - Familiebetrekkingen, 1.3
    - Briefkaart ten geleide van de toezending door A. Wind van een almanak uit 1837 aan F.E. Ringers, voorzitter van de feestcommissie te Alkmaar., 10 oktober 1911; 17; 1 stuk.
    - Stukken betreffende de afhandeling van de nalatenschap van Frederik Hendrik Ringers, timmerman te Alkmaar, overleden 3 januari 1921. Fotokopieën., Z.j.; 18; 1 omslag
    - Persoonsbewijs van J.N. Ringers met pasfoto. Fotokopie (kleur)., 1941; 19; 2 stukken
    - Nota in de Franse taal [mogelijk van Theo en Henk Ringers, broers van J.A. Ringers] over de positie van de chocoladefabriek gedurende de bezetting. Getypt, Z.j.; 20; 1 omslag
    - Ingekomen brief van de firma F.H. Ringers en Zoon ter informatie dat de bedrijfsnaam veranderd is in NV Ringers Bouwbureau., juni 1949; 21; 1 stuk
    - Notariële akte van oprichting door Frederik Hendrik Ringers en Harm Bosch van de vennootschap Ringers Bouwbureau N.V. op 26 september 1949, met een commentaar van J.A. Ringers van 9 februari 1961., 1949, 1961; 22; 1 omslag
    - Carla Rogge, "Wilhelminalaan 4, Een vroeg werk van architect K.P.C. de Bazel", in: Oud Alkmaar, periodiek van de Historische vereniging Oud Alkmaar. 1992, p. 18-23. Fotokopie., 23; 1 omslag
      De bouw van het huis werd in 1904-1905 uitgevoerd door timmer- en aannemingsbedrijf Ringers te Alkmaar.
    - Bericht van het Gemeentelijk Bureau voor de Huisvesting in Rotterdam aan J.N. Ringers over zijn woning., 1951; 24; 1 stuk
    - J.N. Ringers, Familiearchief "Ringers", boekwerk met genealogische gegevens, herinneringen, kopieën van archiefstukken, artikelen en foto's van de familie Ringers., 2004; 25-26; 2 delen
      - J.N. Ringers, Familiearchief "Ringers", boekwerk met genealogische gegevens, herinneringen, kopieën van archiefstukken, artikelen en foto's van de familie Ringers, 2004, 25
        Deel 1
      - J.N. Ringers, Familiearchief "Ringers", boekwerk met genealogische gegevens, herinneringen, kopieën van archiefstukken, artikelen en foto's van de familie Ringers, 2004, 26
        Deel 2
        Dit boek heeft vooral betrekking op J.A. Ringers en naaste verwanten. Een groot deel van de opgenomen stukken bevindt zich niet in de bij het Nationaal Archief berustende collectie Ringers
- Openbaar leven 1906-1943, 2
  - Waterstaatsingenieur 1906-1916, 2.1
    - Correspondentie betreffende de aanstelling en werkzaamheden als (adjunct-) ingenieur van de Rijkswaterstaat der 2e inspectie te Den Haag, te Goes en Hansweert., 1906-1916, 1917, 1919; 27; 1 omslag
  - Eerstaanwezend ingenieur bij de Nederlandsch-Indische Spoorwegmaatschappij 1916-1920, 2.2
    - Stukken betreffende de aanstelling en werkzaamheden als eerstaanwezend ingenieur bij de Nederlands-Indische Spoorwegmaatschappij (NIS) te Semarang., 1915-1921; 28; 1 omslag
    - Rapport der Commissie tot Onderzoek der Spoor- en tramwegtoestanden in en om Semarang, ingesteld bij Gouvernementsbesluit van 26 oktober 1918 no. 68, Tekst en Bijlagen Weltevreden. Gedrukt., 1925; 29; 1 omslag
      Met 15 schetskaarten van wijzigingen en uitbreidingen van spoor- en tramwegverbindingen en unificatie van de spoorwijdten in en rond Semarang.
  - Waterstaatsingenieur en adviseur van de Westfriese Kanaalvereniging 1920-1921, 2.3
    - Correspondentie betreffende de aanstelling tot ingenieur van de Rijkswaterstaat in het arrondissement Hoorn, het verlenen van toestemming om tegelijkertijd op te treden als adviseur van de West Friese Kanaalvereniging en de benoeming tot lid van de commissie 'op het gebied van de vervanging van de afsluiting van het IJ te Schellingwoude door een afsluitdijk in het kanaal tussen de zuidwestelijke en de zuidoostelijke inpoldering der Zuiderzee'., 1920; 30; 1 omslag.
  - (Hoofd)ingenieur bij de bouw van de Noordersluis te IJmuiden 1921-1927, 2.4
    - Correspondentie betreffende de aanstelling als ingenieur voor de bouw van de Noordersluis en bevordering tot hoofdingenieur., 1921-1927; 31; 1 omslag
    - Fotoalbum met afbeeldingen van de bouw van de Noordersluis te IJmuiden., 1921-1927; 32-34; 3 delen, groot formaat
      - 1921-1925, 32
      - 1925-1926, 33
      - 1926-1927, 34
        Deels leeg
    - Losse foto's van de nieuwe sluis van IJmuiden., Ca. 1929; 35; 1 omslag
  - Hoofduitvoerder van de NV Maatschappij tot uitvoering van de Zuiderzeewerken 1927-1930, 2.5
    - Stukken betreffende de aanstelling en het afscheid als directeur-hoofduitvoerder van de Maatschappij tot Uitvoering van de Zuiderzeewerken., 1926-1927, 1930; 36; 1 omslag.
  - Directeur-generaal Rijkswaterstaat 1930-1935, 2.6
    - Correspondentie over zijn aanstelling en werkzaamheden als Directeur-generaal van de Rijkswaterstaat. Deels kopieën., 1929-1935, 1938; 37; 1 omslag
  - Lid van de Raad van Beheer van de Nederlandsch-Indische Spoorwegmaatschappij te 's-Gravenhage (1935-1946), speciaal adviseur van ministerie van Waterstaat (1935-1940), Gedelegeerd Commissaris van de Nederlandse Maatschappij voor Havenwerken te Amsterdam (1935-1940)., 2.7
    - Correspondentie over het verlenen van eervol ontslag als Directeur-generaal van de Waterstaat vanwege toetreding tot de Raad van Beheer van de Nederlandsch-Indische Spoorwegmaatschappij te 's-Gravenhage (1935-1946), aanstelling tot speciaal adviseur van de minister van Waterstaat en de benoeming tot Gedelegeerd Commissaris van de Nederlandse Maatschappij voor Havenwerken te Amsterdam. Grotendeels Fotokopieën., 1935-1938; 38; 1 omslag
    - Aantekeningen over de werkzaamheden als waterbouwkundig adviseur van de Koninklijke Landmacht., september 1939-13 mei 1940; 39; 2 katernen
    - Stukken betreffende maatregelen ter verbetering van de inundatie van Vesting Holland en militaire inundaties in Brabant en Limburg. Vrijwel alleen fotokopieën., 1939-1940; 40; 1 omslag
    - Stukken betreffende de advisering van defensie-maatregelen op het gebied van de Waterstaat in de vesting Holland. Deels fotokopieën., 1939-1940; 41; 1 omslag
    - Advies van Ringers betreffende de drooghouding van Vesting Holland. Fotokopie., 30 november 1939; 42; 2 stukken
    - Notitie met aanwijzingen voor het identificeren van troepenonderdelen van de Duitse landmacht., z.d.; 43; 1 omslag
  - Regeringscommissaris voor de Wederopbouw/Algemeen gemachtigde voor de Wederopbouw en de Bouwnijverheid 1940-1943, 2.8
    - Afschrift van de benoeming door de opperbevelhebber van Land- en Zeemacht, H.G. Winkelman van dr. ir. J.A. Ringers tot Regeringscommissaris voor het herstel van verkeerswegen, de drooglegging van onderwaterzettingen, de wederopbouw van steden, dorpen en gebouwen en al wat daarmee samenhangt., 17 mei 1940; 44; 1 omslag
    - Rondschrijven van de regeringscommissaris voor de Wederopbouw, Ringers, aan de burgemeesters van Nederland over het herstel van land- en waterwegen. Getypt., 29 mei 1940; 45; 1 omslag
    - Notulen van het College van Secretarissen-generaal 1940-1941, met correspondentie en notities van J.A. Ringers over behandelde onderwerpen en een door Tessel Pollmann opgestelde lijst van de vergaderverslagen waarin Ringers voorkomt., 1940-1941, 1945, 2000; 46; 1 pak
    - Stukken betreffende de organisatie en aanpak van de wederopbouw., 1940-1943; 47; 1 omslag
      Met een foto van Ringers
    - Overlijdensberichten van en minuten van condoleances aan medewerkers en relaties., 1940-1943; 48; 1 omslag
    - Stukken betreffende het verzoek van de Deense ir. R. Christiani om ir. J.P. van Bruggen een onderscheiding toe te kennen vanwege diens verdiensten voor het realiseren van de Maastunnel., 1940-1942; 49; 1 omslag
    - Fragmentarische stukken betreffende de functie-uitoefening van J.A. Ringers, tijdens en direct na de Tweede Wereldoorlog., 1940-1946; 50; 1 omslag
    - Geboortekaartjes van en minuten van door J.A. Ringers verzonden gelukwensen en nieuwjaarswensen aan medewerkers en relaties., 1941-1943; 51; 1 omslag.
    - Correspondentie over de uitbetaling van de levensverzekering van de gesneuvelde ir. J.A. Lodewijks aan diens weduwe., 1939-1940; 52; 1 omslag
    - Correspondentie over verschillende particuliere verzoeken om advies en bijstand, onder andere van J.C. Lieftinck, wiens zoon in hechtenis werd genomen als represaille voor internering van Duitsers in Nederlands Indië., 1940-1941; 53; 1 omslag
    - Correspondentie over het verzoek van mevrouw Lethem om te bemiddelen bij de vrijlating van haar echtgenoot, A.F. Lethem, voormalig boekhouder bij de Zuiderzeewerken, die als krijgsgevangene met de Engelse nationaliteit in Gleiwitz is geïnterneerd., 1940-1942; 54; 1 omslag
    - Correspondentie over het verzoek van een oude kennis uit militaire dienst (1905) om te bewerkstelligen dat diens zoon, Cobes Post, die in Duitse gevangenschap verkeert, wordt vrijgelaten., 1941-1942; 55; 1 omslag
    - Rapport betreffende den uitslag van de ideeën prijsvraag wederopbouw Rotterdam, Hofplein en Blaak, uitgeschreven door de Algemeen Gemachtigde voor de Wederopbouw. Gedrukt., 15 mei 1942; 56; 1 katern
      In negenvoud.
    - Verslag van de vergadering bijeengeroepen door Ringers als de Algemeen Gemachtigde voor de Wederopbouw en de Bouwnijverheid over de mogelijkheid van stadsverwarming voor Rotterdam. Fotokopieën., 20 mei 1942; 57; 1 omslag
    - Stukken betreffende besprekingen met de Bedrijfsgroep Bouwindustrie over de gevolgen van het bouwverbod voor de verhouding tussen aanbesteder, aannemer, architect en raadgevend ingenieur., augustus-september 1942; 58; 1 omslag
    - Enkele nota's over de gevolgen van het bouwverbod en herbouw van verwoeste panden, onder andere te Middelburg., 1942-1943; 59; 1 omslag.
- Gevangenschap 1943-1945, 3
  - Algemeen, 3.1
    - "Souvenirs van ontmoetingen, privékaartjes enz." o.a. uit het Oranjehotel (gevangenis Scheveningen) en Sachsenhausen) en de identiteitskaart die Ringers als 'displaced person' van de geallieerden kreeg om terug te kunnen keren naar Nederland., 1943-1945; 60; 1 omslag
    - Afscheidsbrief van pastoor Reinier (Kloeg) aan zijn familie aan de vooravond van de voltrekking van de doodstraf wegens verzetswerk. Afschrift., 15 maart 1944; 61; 1 stuk
    - Programma's van de paasviering in St. Michielsgestel en in de Remonstrants Gereformeerde Gemeente te 's-Gravenhage., 1944; 62; 1 omslag
    - Schetskaartje met potloodaantekeningen van de route van Elde via Parchim naar Slate., 1945 april; 63; 1 stuk
      Waarschijnlijk onderdeel van de dodenmars uit Sachsenhausen
    - Brieven van mr. W.A. en Carel Telders over respectievelijk hun zoon en broer, Ben, die op 6 april 1945 in concentratiekamp Bergen Belsen overleed. Fotokopieën., 20 mei en 28 juni 1945; 64; 3 stukken
    - Diverse bescheiden de betreffende gevangenschap van J.A. en F. Ringers., 1943-1945; 65; 1 omslag
      Met een foto van J.A. Ringers.
    - Gedicht van H. Lutheraan (H.Hers) en correspondentie met J.H. (Joop) Zwart, oud-medegevangenen van Oranienburg-Sachsenhausen en E. Zwart-Spanjer over andere medegevangenen van dat kamp., 1945, 1951, 1954, 1960 en ongedateerd; 66; 1 omslag
    - Conceptverslag van de "dodenmars" van Ringers en medegevangen in april -mei1945 vanuit Sachsenhausen naar bevrijd gebied, samengesteld door W. Sieders op basis van aantekeningen van Ringers., 1959, 1964; 67; 1 omslag
      Met een Krantenknipsel over de terugkeer van Ringers uit Sachsenhausen (1955).
  - Stukken tijdens de gevangenschap van J.A. Ringers ingekomen bij zijn echtgenote, mevr. C. Ringers-Mann, 3.2
    - Door Mevr. C. Ringers -Mann ontvangen verslagen van bezoeken aan J.A. Ringers in de gevangenis te Scheveningen en concentratiekamp Vught door W. Sieders, ir. J.C. Keller, ir. H.W. Mouton, ir. Z.IJ van der Meer, echtgenote mevr. C. Ringers-Mann en zoon Hans Ringers. Getypt., 1943; 68; 1 omslag
      Gedateerd: 5 april, 15 april, 20 april, 28 april, 5 mei. 6 mei, 13 mei, 19 mei, 10 juni, 22 juni, 29 juni, 6 juli, 21 juli, 28 juli, 3 augustus, 12 augustus, 24 augustus, 30 augustus, 9 september, 21 september, 30 september, 12 oktober, 19 oktober, 26 oktober, 4 november, 11 november, 19 november.
    - Notities van J.A. Ringers over oorlogsschade aan gebouwen en bij mevr. C. Ringers- Mann ontvangen brieven en verslagen van bezoeken van W. Sieders en ir. J.C. Keller aan Freiherr von Langen, Rot, Kommissat Hardes, dr. Heichlinger, dr. Schreider, de heer Stohlmann betreffende de gevangenschap van J.A. Ringers., 1943; 69; 1 omslag
      Gedateerd: 30 oktober, 1 november, 2 november, 3 november, 20 november, 23 november, 24 november, 30 november (3x), 7 december, 8 december, 20 december.
    - Door mevr. C. Ringers-Mann ontvangen brieven over de gevangenschap van haar man en verslagen van verzoeken inzake die gevangenschap van ir. J.C. Keller, ir. W Sieders, ir. dr. Strölin aan Hauptmann Göbel (adjudant van de Rijkscommissaris), Obersturmführer Göbe, Heinrich, Stohlmann, Rauter, dr. Seysz-Inquart, en verslagen van bezoeken Van ir. Keller aan J.A. Ringers in concentratiekamp Vught en St. Michielsgestel. Getypt., 1944; 70; 1 omslag
      Gedateerd: 6 januari (bijlage 14 december 1943), 17 januari, 21 januari, 22 januari, 25 januari, 26 januari, 15 februari, 22 februari, 23 februari, 14 maart, 4 april, 22 april (fotokopie), 25 april 30 mei, 1 juni
    - Bij mevrouw Ringers ingekomen briefje van (H.Ch.J. Roelofsz ?), dat haar man van St. Michielsgestel zou zijn overgebracht naar Haaren., 27 april 1944; 71; 1 stuk
    - Brieven gericht aan mevrouw Ringers-Mann en een enkele brief aan J.A. Ringers, alfabetisch op naam van afzender., 1943-1945; 72-76; 6 omslagen
      - Brieven gericht aan mevrouw Ringers-Mann, afzenders A-E, 1943-1945, 72; 1 omslag
        Specificatie:
        ..... (onbekende afzenders), 17 mei 1943, 26 augustus 1943, 15 oktober 1943, 1 januari 1944
        ...., Agaath, 17 december 1943
        Antheunissen, Liane, 30 juli 1943.
        Arends, J.C., 5 oktober 1943, 19 januari 1944
        Baasdorp-van der Bundt,W, 29 december 1944 (Baasdorp was portier van het NISM-kantoor)
        Bäck-Franck, H., 12 januari 1944
        Bakker- van der Torren, Ineke, 27 juli 1943, 13 augustus 1943, 6 september, 18 maart 1944, 11 augustus 1944, 7 september 1944, 8 oktober 1944, 13 december 1944
        Bakker-van der Torren, To, 15 september 1943, 20 maart 1944
        Bedijs, Toos, 22 juni 1943
        Bedijs, "Piep", 18 augustus 1943
        Bellis, K. 31 december (?) 1943
        Berghegen, P.S., 29 december 1943, 31 januari 1944, 16 september 1944
        Beumer, Ans, ongedateerd (Fotokopie met aantekeningen van Tessel Pollmann)
        Bollengier, ir. K., 11 januari 1944
        Bonhof, E.B., 30 december 1947, 7 januari 1948, 17 januari 1948
        Broeder-Rommel, W.C., januari 1944
        Bruul, S., 23 februari 1944
        Bijl-Ringers, Engelien, 21 mei 1943, 15 december 1943, 10 maart 1944, 28 april 1944
        Calkoen, R., 6 maart 1944
        Comité van Groninger Houthandelaren, v.h. W. Kunst, 18 december 1944, 5 januari 1945
        Cool, W., 15 april 1944
        Cox, H., 8 januari 1944
        Deuss, Aldegonde, 30 augustus 1943, 24 december 1943, 3 april 1944
        Dongen- Holleman, Leen van, 8 maart 1945 (voorheen mevr. Bedijs uit Semarang)
        Eecen, J.J., 4 mei 1943, 30 mei 1943, 12 juni 1943, 18 augustus 1943
        Eelde, van, 4 april 1943
        Einthoven, Louis, 27 april 1944 (medegevangene St.-Michielsgestel)
        Essen, W. van, 19 december 1943
      - Brieven gericht aan mevrouw Ringers-Mann, afzenders F-H, 1943-1945, 73; 1 omslag
        Fortuyn-Tellegen, 30 januari 1944
        Fransen van de Putte, J., 24 augustus 1943, 23 september 1943, 2 januari 1944
        Furstner, mevr. A.M., 16 januari 1943, 14 maart 1943,18 maart 1943, 31 augustus 1943 (schoonmoeder van Jan Ringers)
        Geffen-Duyn, G.E.G. van, 2 maart 1945
        Ghijsen, R. en K., 11 januari 1944
        Goossen-Hootsen, Truus en Frits en F., 21 maart 1943, 2 januari 1944, 20 maart 1944, 9 december 1944, 11 januari 1945 en ongedateerd (2x)
        Griep, H, 28 april 1943, 21 september, 10 december 1943, 2 maart 1944, 12 oktober 1944
        Grondsma, G. - en Co, 6 januari 1944 en ongedateerd (3x)
        Groof-Retsin, J. de, 29 maart 1943, 12 augustus 1944
        Haastert, van, ongedateerd (etiket verzending vanuit Lissabon)
        Habing, Jelly, 22 mei (?)
        Haverhoek, 20 januari 1944
        Heinrich, Obersturmführer, 26 november 1943
        Hendriks, dr., ?
        Heyning-Hofdijk, M., 9 april 1944
        Heyst-Asmus, G. van, 12 april 1943
        Hof, A. H.J. van't, 23 april 1943, 16 september 1943,25 april 1944
        Hof-Blad, W.J. van 't, 23 juni 1943, 9 december 1943, 21 december 1943